【裁判字號】    97,消債更,855
【裁判日期】    990301
【裁判案由】    更生事件
【裁判全文】
臺灣士林地方法院民事裁定           97年度消債更字第855號
聲  請  人
即  債務人  甲○○
代  理  人  林銘龍律師
上列當事人聲請更生事件，本院裁定如下：
    主  文
債務人甲○○自中華民國九十九年三月三日十七時起開始更生程
序。
命司法事務官進行本件更生程序。
    理  由
一、按債務人與金融機構協商成立者，不得聲請更生或清算，但
    因不可歸責於己之事由，致履行顯有重大困難者，不在此限
    。本條例施行前，債務人依金融主管機關協調成立之中華民
    國銀行公會會員辦理消費金融案件無擔保債務協商機制與金
    融機構成立之協商，準用前項之規定，消費者債務清理條例
    第151 條第5 項、第6 項分別定有明文。次按，債務人不能
    清償債務或有不能清償之虞，且無擔保或無優先權之債務總
    額未逾新臺幣（下同）1,200 萬元者，於法院裁定開始清算
    程序或宣告破產前，得向法院聲請更生，觀諸同條例第3 條
    、第42條第1 項規定自明。又法院開始更生程序之裁定，應
    載明其年、月、日、時，並即時發生效力。法院開始更生或
    清算程序後，得命司法事務官進行更生或清算程序，必要時
    得選任律師、會計師或其他適當之自然人或法人一人為監督
    人或管理人，復為同條例第45條第1 項、第16條所明定。
二、本件聲請意旨略以：伊有不能清償債務情事，前曾於民國95
    年10月依中華民國銀行公會會員辦理消費金融案件無擔保債
    務協商機制與最大債權金融機構成立協商，協商條件為每月
    還款新臺幣（下同）1 萬5,100 元。伊當時任職於東誠國際
    仲介股份有限公司，每月收入約為3 萬8,000 元，尚須扶養
    其中風之父李璞芳。聲請人之子李祖睿於民國96年3 月出生
    ，因而每月增加1 萬5,000 元之褓母費支出。詎料，聲請人
    之公司於97年初受東森集團財務危機影響，有遲延給付薪資
    之情形，於同年6 月，遲延給付薪資之情況加劇。聲請人面
    對生活上所有開銷，已無能力再支撐下去，不得不另謀出路
    。於此同時，聲請人之配偶任職之AIG 公司，因內部財務、
    人事問題亦時有調動職務之情形，而因懷孕身體不適，以致
    不能常常配合公司加班，其任職之公司遂以各種理由請其自
    行離職。聲請人竭力履約撐持近兩年之時間，直至97年7 月
    ，聲請人夫妻雙方皆面臨無工作收入之情況下，不得已而於
    97 年8月毀諾，故伊確係因不可歸責於己之事由，致履行協
    商條件顯有重大困難。且伊無擔保或無優先權之債務總額未
    逾1, 200萬元，復未經法院裁定開始清算程序或宣告破產，
    爰向本院聲請更生等語。
三、經查，聲請人所主張之上開事實，業據提出財產歸屬資料清
    單、95至97年度綜合所得稅各類所得資料清單、財團法人金
    融聯合徵信中心當事人綜合信用報告－債務清理條例前置協
    商專用債權人清冊、薪資轉帳存摺封面及內頁影本、戶籍謄
    本、李璞芳之身心障礙手冊、托嬰費收據、聲請人之配偶離
    職證明書（見本院卷第20至25、34至52、61至65、69至73、
    90、180 、190 至193 頁）等為證，核屬相符，堪認為真正
    。另聲請人雖主張需扶養李璞芳，惟聲請人自陳其父每月領
    有老人年金及身心障礙補助共計8,000 元，此亦有其提出之
    汐止公所社會課通知單、社會補助轉帳存摺（見本院卷第13
    3 、174 、175 頁）在卷足參，是李璞芳應無不能維持生活
    之情事，從而，該筆扶養費不應列計。另聲請人於99年2 月
    18日之陳報狀指稱，其係因當時所任職之公司乃力霸集團旗
    下之公司，斯時因東森集團弊案爆發，造成公司財務危機，
    進而影響員工薪資，因而離職，此有公視新聞網之電子新聞
    （見本院卷第225 頁），附卷足佐，應堪採信。是以聲請人
    目前每月平均薪資僅約1 萬6,244 元，亦有聲請人98年薪資
    轉帳證明、本院公務電話查詢紀錄表（見本院卷第169 、18
    4 、185 、206 、211 至214 頁），附卷可參。扣除其於98
    年9 月10日自陳其每月必要支出及兩名子女扶養費1 萬3,50
    0 元後，僅餘2,744 元，顯不足清償其協商金額1 萬5,100
    元。縱上所述，聲請人主張其因不可歸責於己之事由，致履
    行協商條件顯有重大困難，應堪認為真實。又聲請人查無消
    費者債務清理條例第6 條第3 項、第8 條或第46條各款所定
    駁回更生聲請之事由存在，準此，聲請人聲請更生，應屬有
    據。揆諸首揭規定及說明，應予開始更生程序，並命司法事
    務官進行本件更生程序。
四、爰裁定如主文。
中    華    民    國    99    年    3     月    1     日
                  民事第二庭  法      官  劉逸成
上為正本係照原本作成。
本件不得抗告。
中    華    民    國    99    年    3     月    1     日
                              書  記  官  羅伊安

司法院資訊處製作；財團法人民間司法改革基金會備份。
